臺灣士林地方法院刑事判決
110年度訴字第371號
公  訴  人  臺灣士林地方檢察署檢察官
被      告  謝麗卿



            謝宗廷




上列被告因傷害等案件，經檢察官提起公訴（109年度偵字第198
03號），本院判決如下：
    主  文
謝麗卿犯公然侮辱罪，科罰金新臺幣伍仟元，如易服勞役，以新
臺幣壹仟元折算壹日；又共同犯傷害罪，處拘役伍拾伍日，如易
科罰金，以新臺幣壹仟元折算壹日。
謝宗廷共同犯傷害罪，處拘役伍拾日，如易科罰金，以新臺幣壹
仟元折算壹日。
    事  實
一、謝麗卿於民國109年11月8日晚間11時3分許，在臺北市○○區○
    ○○路0段000號統一便利商店見陳佳鈞與店員聊天，因懷疑陳
    佳鈞向店員說其壞話，竟基於公然侮辱之犯意，在不特定人
    得共見共聞之上開店內，接續以「整天告狀告三小」、「你
    娘咧臭雞掰，你吃藥吃太多」、「幹你娘」、「瘋女人」等
    語罵陳佳鈞，足以貶損陳佳鈞之人格尊嚴及社會評價；陳佳
    鈞遂退至該店外騎樓，謝麗卿復於同日晚間11時6分許另基
    於傷害之犯意，以腳踹踢陳佳鈞，嗣謝麗卿之子謝宗廷於同
    日晚間11時9分許到場後，即與謝麗卿共同基於傷害之犯意
    聯絡，由謝宗廷以身體逼近陳佳鈞，致陳佳鈞被迫後退而跌
    倒在地，再由謝麗卿接續以腳踹踢陳佳鈞，陳佳鈞因而受有
    雙大腿挫傷疼痛、左小腿、右臀與背部疼痛之傷害（下稱系
    爭傷害）。
二、案經陳佳鈞訴由臺北市政府警察局大同分局報告暨陳佳鈞告
    訴臺灣士林地方檢察署檢察官偵查起訴。
    理  由
壹、證據能力：
    本判決所引用被告謝麗卿、謝宗廷以外之人於審判外之言詞
    或書面陳述，雖均屬傳聞證據，惟檢察官、被告謝麗卿、謝
    宗廷於本院審判程序均同意作為證據【見本院110年度訴字
    第371號卷（下稱本院卷㈡）第175頁至第177頁】，本院審酌
    上開證據資料作成時之情況，尚無違法不當及證明力明顯過
    低之瑕疵，認為以之作為證據應屬適當，揆諸刑事訴訟法第
    159條之5第1項規定，均有證據能力。又本判決其他引用資
    以認定事實所憑之非供述證據，並無證據證明係公務員違背
    法定程序所取得，依刑事訴訟法第158條之4反面解釋，亦有
    證據能力。
貳、實體部分
一、認定犯罪事實之依據及理由
　㈠上開事實，業據被告謝麗卿、謝宗廷於本院審理時坦承不諱
    （見本院卷㈡第178頁），核與證人即告訴人陳佳鈞警詢及偵
    查中之證述大致相符【見臺灣士林地方檢察署109年度偵字
    第19803號卷（下稱偵卷）第8頁至第10頁、第47頁至第48頁
    】，並有現場監視器錄影畫面、臺北市立聯合院區（中興院
    區）109年11月9日診斷證明書、臺北市立聯合醫院110年10
    月4日北市醫與字第1103062161號函及檢附之臺北市立聯合
    醫院（中興）院區急診病歷可證【見偵卷第34頁至第41頁、
    第62頁至第73頁，本院卷㈡第77頁至第84頁）；復經本院勘
    驗現場監視錄影畫面無訛，有本院就現場監視器錄影畫面勘
    驗結果及附圖在卷可佐（見本院卷㈡第99頁至第107頁、第11
    1頁至151頁），堪信被告謝麗卿、謝宗廷之自白與事實相符
    ，堪以採信。
　㈡至公訴意旨犯罪事實雖記載被告謝麗卿於當日晚間11時6分許
    以「整天告狀告三小」、「『幹你娘』臭雞掰，你吃藥吃太多
    」等語辱罵告訴人部分。查被告謝麗卿係於當日晚間11時3
    分許對告訴人稱「整天告狀告三小」、「『你娘咧』臭雞掰，
    你吃藥吃太多」等語，業經本院勘驗現場監視錄影畫面無訛
    ，有本院就現場監視器錄影畫面勘驗結果及附圖在卷可佐（
    見本院卷㈡第99頁至第101頁、第112頁），公訴意旨此部分
    記載容有誤會，應予更正。
　㈢從而，本案事證明確，被告謝麗卿、謝宗廷上開犯行洵堪認
    定，均應依法論罪科刑。
二、論罪科刑
  ㈠按刑法309條公然侮辱罪中所謂之「公然」，指以不特定人或
    多數人得以共見共聞之狀況為已足：又按刑法所稱之侮辱，
    係指侮弄辱罵，申言之，凡以粗鄙之言語、舉動、文字、圖
    畫為侮謾辱罵，或為其他輕蔑人格之一切行為屬之，任何對
    他人為有害於感情名譽之輕蔑表示，足使他人在精神上、心
    理上有感受到難堪或不快之虞者，均屬侮辱。是否符合侮辱
    之判斷，應顧及行為人之年齡、教育程度、職業與被害人之
    關係及社會整體之價值觀等情狀。經查，被告謝麗卿對告訴
    人稱：「整天告狀告三小」、「你娘咧臭雞掰，你吃藥吃太
    多」、「幹你娘」、「瘋女人」等言詞，客觀上均屬負面評
    價之字眼，有指責、嘲諷、輕視、使人難堪之意思，確屬足
    以貶抑他人人格、名譽之語詞無疑。且被告謝麗卿既係認告
    訴人說其壞話而對告訴人心生不滿，益徵被告謝麗卿上開行
    為時，主觀上顯有侮辱、嘲諷告訴人、使其難堪之犯意。是
    以，本案被告謝麗卿於前揭時間，在屬公共場所之上址統一
    超商內，以上開言詞辱罵告訴人，使店員、購物民眾及告訴
    人均得以聽聞，顯足以減損告訴人在社會上所保持之人格及
    地位無疑。
　㈡次按共同正犯間，非僅就其自己實行之行為負其責任，並在
    犯意聯絡之範圍內，對於他共同正犯所實行之行為，亦應共
    同負責；共同正犯之意思聯絡，不限於事前有所協議，其於
    行為當時，基於相互之認識，以共同犯罪之意思參與者，亦
    無礙於共同正犯之成立；意思之聯絡並不限於事前有所謀議
    ，即僅於行為當時有共同犯意之聯絡者，亦屬之，且其表示
    之方法，亦不以明示通謀為必要，即相互間有默示之合致，
    亦無不可（最高法院32年上字第1905號、73年台上字第1886
    號、第2364號判例意旨可資參照）。查被告謝宗廷到場後因
    告訴人與被告謝麗卿糾紛，竟以身體逼近告訴人致告訴人跌
    倒，被告謝麗卿見狀即以腳踢踹告訴人等情，業經本院勘驗
    無訛，有本院就現場監視器錄影畫面勘驗結果及附圖在卷可
    佐（見本院卷㈡第106頁、第147頁至第151頁），足見被告謝
    麗卿、謝宗廷行為當時，對於傷害告訴人已有共同之意思合
    致，並各自分擔傷害犯罪行為之一部，以達其犯罪之目的，
    其等即應對全部所發生之結果，共同負責。
　㈢是核被告謝麗卿所為，分別係犯刑法第309條第1項之公然侮
    辱罪、同法第277條第1項之傷害罪；被告謝宗廷則係犯同法
    第277條第1項之傷害罪。被告謝麗卿與謝宗廷間，就上開傷
    害犯行有犯意聯絡及行為分擔，應論以共同正犯。又被告謝
    麗卿接續以上開言語辱罵告訴人之行為，及接續以腳踢告訴
    人之行為，均係基於單一犯罪之決意，於密接之時間、相近
    地點為之，且侵害同一被害人之名譽、身體法益，各該行為
    之獨立性極為薄弱，依一般社會健全觀念，難以強行分開，
    在刑法評價上，以視為數個舉動之接續施行，合為包括之一
    行為予以評價，較為合理，均應成立接續犯，僅分別論以一
    個公然侮辱罪、傷害罪。被告謝麗卿所犯公然侮辱、傷害罪
    ，其犯意各別，行為互殊，應分論併罰。
　㈣又按二以上徒刑之執行，應以核准開始假釋之時間為基準，
    限於原各得獨立執行之刑，均尚未執行期滿，始有依刑法79
    條之1第1、2項規定，合併計算其最低應執行期間，同時合
    併計算其假釋後殘餘刑期之必要，倘假釋時，其中甲罪徒刑
    已執行期滿，則假釋之範圍應僅限於尚殘餘刑期之乙罪徒刑
    ，其效力不及於甲罪徒刑，縱監獄將已執行期滿之甲罪徒刑
    與尚在執行之乙罪徒刑合併計算其假釋最低執行期間，亦不
    影響甲罪業已執行完畢之效力；且上開放寬假釋應具備「最
    低執行期間」條件之權宜規定，應與累犯之規定，分別觀察
    與適用，併執行之徒刑，本係得各別獨立執行之刑，對同法
    第47條累犯之規定，尚不得以前開規定另作例外之解釋，倘
    其中甲罪徒刑已執行期滿，縱因合併計算最低應執行期間而
    在乙罪徒刑執行中假釋者，於距甲罪徒刑期滿後之假釋期間
    再犯罪，即與累犯之構成要件相符，仍應以累犯論（最高法
    院110年度台上字第4017號判決參照）。查被告謝宗廷前⑴因
    違反藥事法案件，經臺灣新北地方法院以104年度訴字第2號
    判處有期徒刑4月確定；⑵因施用毒品案件，經臺灣臺北地方
    法院以104年度簡字第1640號判處有期徒刑2月確定；⑶因持
    有毒品案件，經臺灣新北地方法院以104年度訴字第533號判
    處有期徒刑8月確定；上開⑴至⑶案件，嗣經臺灣新北地方法
    院以104年度聲字第5341號合併裁定應執行有期徒刑1年確定
    （執行期間自104年9月10日至105年8月28日）。又⑷因施用
    毒品案件，經本院以104年度審簡字第1098號判處有期徒刑3
    月確定（執行期間自105年8月29日至105年11月28日）；⑸因
    施用毒品案件，經本院以104年度審簡字第1169號判處有期
    徒刑3月確定（執行期間自105年11月29日至106年2月28日）
    ；⑹因販賣毒品、違反藥事法及施用毒品等案件，經臺灣新
    北地法院以105年度訴字第334號判決，就販賣毒品、違反藥
    事法部分，判處有期徒刑1年11月（共2罪）、1年10月、7月
    （共4罪）、8月，應執行有期徒刑3年8月確定（執行期間自
    106年4月30日起，應至109年12月29日）；就施用毒品部分
    ，判處有期徒刑4月確定（執行期間應自109年12月30日至11
    0年4月29日）。經接續執行後（被告於前述執行期間之106
    年3月1日至106年4月29日，係執行另二竊盜案件所處拘役之
    刑，附此敘明），於108年5月29日縮短刑期假釋出監，惟假
    釋嗣經撤銷，尚餘殘刑1年8月又14日，於110年4月29日再入
    法務部○○○○○○○執行中，有其臺灣高等法院被告前案紀錄表
    附卷可按。而上開⑴至⑶、⑷、⑸等案之執行，既在被告前揭10
    8年5月29日假釋出監前之105年8月28日、105年11月28日、1
    06年2月28日分別執行期滿完畢，則被告謝宗廷再犯本件傷
    害犯行之時間即109年11月8日，雖係在接續執行上開⑹案之
    假釋期間，依上說明，仍屬前曾受有期徒刑之執行完畢，於
    5年以內故意再犯最重本刑為有期徒刑以上之罪，固應論以
    累犯。惟參酌司法院大法官釋字第775號解釋意旨，衡諸被
    告謝宗廷上開所犯前案均為毒品相關犯罪，與本案罪質有異
    ，且非同類型之犯罪，犯罪手段、動機亦屬有別，尚不能僅
    以被告謝宗廷因上開前案而於本件構成累犯，即認其對於本
    案犯行具有特別惡性及有對於刑罰反應力薄弱之情形，考量
    本案情節被告謝宗廷之主觀惡性、危害程度及罪刑相當原則
    ，乃不予加重其本刑。
　㈤爰以行為人之責任為基礎，審酌被告謝麗卿、謝宗廷發生糾
    紛不思以理性方式解決，被告謝麗卿竟出言辱罵告訴人，對
    其名譽產生負面影響，復接續腳踢告訴人，被告謝宗廷則以
    身體逼近告訴人致告訴人跌倒，告訴人因而受有系爭傷害，
    被告謝麗卿、謝宗廷雖有意調解，然因告訴人無調解意願而
    無法達成共識致調解不成立【見本院110年度審訴字第502號
    卷（下稱本院卷㈠）第57頁】，被告謝麗卿、謝宗廷於本院
    審理程序終能全部坦承犯行之犯後態度，及被告謝麗卿自陳
    國小肄業之教育程度，已婚，目前從事清潔工作，月入新臺
    幣（下同）15,000至16,000元，需扶養孫子之家庭經濟狀況
    （見本院卷㈡第179頁），被告謝宗廷自陳國中畢業之教育程
    度，未婚，入監前從事冷氣空調工作，月薪36,000元，需扶
    養1名國小三年級之子女之家庭經濟狀況（見本院卷㈡第179
    頁），暨檢察官、被告謝麗卿、謝宗廷及告訴人就科刑範圍
    之意見（見本院㈡卷第180頁至第181頁）等一切情狀，分別
    量處如主文所示之刑，並均諭知拘役如易科罰金、罰金如易
    服勞役之折算標準，以資警惕。
據上論斷，應依刑事訴訟法第299條第1項前段，刑法第28條、第
277條第1項、第309條第1項、第41條第1項前段、第42條第3項前
段，刑法施行法第1條之1第1項，判決如主文。
中　　華　　民　　國　　111 　年　　2 　　月　　17　　日
　          刑事第一庭 審判長法  官  陳明偉
                             法  官  邰婉玲
                             法  官  鍾  晴
以上正本證明與原本無異。
如不服本判決應於收受送達後20日內向本院提出上訴書狀，並應
敘述具體理由。其未敘述上訴理由者，應於上訴期間屆滿後20日
內向本院補提理由書（均須按他造當事人之人數附繕本）「切勿
逕送上級法院」。
因疫情而遲誤不變期間，得向法院聲請回復原狀。
                            書記官  李欣頻
中　　華　　民　　國　　111 　年　　2 　　月　　17　　日
附錄法條
中華民國刑法第277條
傷害人之身體或健康者，處5年以下有期徒刑、拘役或50萬元以
下罰金。
犯前項之罪，因而致人於死者，處無期徒刑或7年以上有期徒刑
；致重傷者，處3年以上10年以下有期徒刑。

中華民國刑法第309條
公然侮辱人者，處拘役或9千元以下罰金。
以強暴犯前項之罪者，處1年以下有期徒刑、拘役或1萬5千元以
下罰金。